【裁判字號】    98,簡,308
【裁判日期】    980831
【裁判案由】    營利事業所得稅
【裁判全文】
臺北高等行政法院裁定
                                       98年度簡字第308號
原      告  甲○○
被      告  財政部臺灣省北區國稅局
代  表  人  乙○○（局長）住同上
                          送達.
上列當事人間因營利事業所得稅事件，原告不服財政部中華民國
98年5月25日台財訴字第09800219450號（案號：第00000000號）
訴願決定，提起行政訴訟，本院裁定如下：
    主  文
原告之訴駁回。
訴訟費用由原告負擔。
    理  由
一、按「人民因中央或地方機關之違法行政處分，認為損害其權
    利或法律上之利益，經依訴願法提起訴願而不服其決定，或
    提起訴願逾3個月不為決定，或延長訴願決定期間逾2個月不
    為決定者，得向高等行政法院提起撤銷訴訟。」行政訴訟法
    第4條第1項定有明文。而此所謂行政處分，依訴願法第3 條
    第1 項規定，係指中央或地方機關就公法上具體事件所為之
    決定或其他公權力措施而對外直接發生法律效果之單方行政
    行為而言。次按「提起訴願，以有行政處分之存在為前提要
    件。所謂行政處分，乃行政主體就具體事件所為之發生法律
    上效果之單方的行政行為。至行政官署所為單純的事實之敘
    述或理由之說明，既不因該項敘述或說明而生法律效果，自
    非行政處分，人民對之，即不得提起訴願。」改制前行政法
    院44年判字第18號亦著有判例。
二、緣禮鼎企業股份有限公司（以下稱禮鼎公司）經經濟部以民
    國（下同）91年12月12日經授中字第09134803950 號函廢止
    其公司登記，該公司92年度營利事業所得稅經被告機關核定
    應補徵稅額新台幣（下同）53,596元，被告機關乃以其法定
    清算人（即董事吳禮香、韓張連及原告）為上揭營利事業所
    得稅稅額繳款書之送達對象，並於97年12月24日送達原告。
    原告不服，以前揭文書無法辨識真偽，請補正式公文，以維
    權益等為由，於98年1 月6 日向被告機關提出申訴，經被告
    機關以98年1 月12日北區國稅北縣一字第0981005250號函復
    在案。原告不服，提起訴願遭決定駁回，遂提起本件行政訴
    訟。
三、經查被告核定補徵禮鼎公司前揭營利事業所得稅，因該公司
    業經經濟部廢止公司登記在案，又該公司章程未規定清算人
    或股東會另選清算人，應以全體董事為清算人，被告以原告
    為該公司清算人，遂將前開稅款及罰鍰繳款書向原告送達。
    原告不服，提起本件行政訴訟。惟查，被告向原告送達之系
    爭繳款書，所載營利事業名稱即納稅義務人為禮鼎公司，尚
    非以原告為納稅義務人發單補稅，有該繳款書附原處分卷內
    可稽。該繳款書縱對於原告為送達，所關涉者，亦僅係對禮
    鼎公司是否發生送達效力之問題。原告提出「申訴書」主張
    前揭文書無法辨識真偽，請補正式公文，以維權益云云為由
    ，於98年1 月6 日向被告機關提出申訴，經被告機關所屬板
    橋分局98年1 月12日北區國稅北縣一字第0981005250號函復
    所寄送之繳納通知文書於法並無違誤，前開繳款書依法向其
    送達並無不合等情；僅係就本件事實、相關規定及處理情形
    為說明，究其內容乃單純事實之敘述及觀念通知，非屬以發
    生、變更或消滅公法上法律效果為目的之行政處分，尚不對
    外發生准駁之法律上效果，揆諸首揭法條規定及判例，即難
    謂被告機關所屬板橋分局上揭函覆，具有行政處分之性質，
    原告即不得對之提起訴願及行政訴訟。訴願決定以董事為法
    定清算人，向原告送達系爭繳款書並無不合為由而予以駁回
    ，理由雖有未洽，惟結論並無二致，原告復提起行政訴訟，
    顯非合法，應予駁回。又本件訴訟既不合法，其實體上之主
    張即無庸審酌，併此敘明。
四、依行政訴訟法第107 條第1 項第10款、第104 條、民事訴訟
    法第95條、第78條，裁定如主文。
中    華    民    國    98    年    8     月    31    日
              台北高等行政法院第六庭
                              法  官  許瑞助
上為正本係照原本作成。
本件以訴訟事件所涉及之法律見解具有原則性者為限，始得於本
裁定送達後10日內向本院提出抗告狀（須按他造人數附繕本），
並經最高行政法院許可後方得抗告。
中    華    民    國    98    年    8     月    31    日
                              書記官  吳芳靜


司法院資訊處製作；財團法人民間司法改革基金會備份。
